【裁判字號】    96,訴,3867
【裁判日期】    970828
【裁判案由】    臺灣地區與大陸地區人民關係條例
【裁判全文】
臺北高等行政法院判決
                                     96年度訴字第3867號
                              .
原      告  甲○○
訴訟代理人  乙○○
被      告  內政部
代  表  人  丙○○（部長）
訴訟代理人  丁○○
上列當事人間因臺灣地區與大陸地區人民關係條例事件，原告不
服行政院中華民國96年10月29日院臺訴字第0960084779號訴願決
定，提起行政訴訟。本院判決如下：
    主  文
原告之訴駁回。
訴訟費用由原告負擔。
    事  實
一、事實概要：原告為大陸地區人民，前於94年10月10日入境來
    臺團聚，於停留期間中之95年6月29日，遭高雄市政府警察
    局楠梓分局（以下簡稱楠梓警分局）在高雄縣大寮鄉木瓜園
    小吃部（KTV）查獲其從事與許可目的不符之工作（即坐檯
    陪酒），迨95年11月25日遭強制遣送出境。嗣原告於96年2
    月6日由其配偶即訴外人乙○○委託訴外人三星旅行社有限
    公司（以下簡稱三星旅行社）代為申請來臺團聚，經被告據
    上開事實，依大陸地區人民進入臺灣地區許可辦法（以下簡
    稱許可辦法）第19條第1項第5款及第3項第2款、第3款之規
    定，於96年2月26日以內授移服高市娟字第096094736號處分
    書否准原告所請，其不予許可期間自95年11月25日出境之翌
    日起算3年。原告不服，提起訴願，亦遭決定駁回，遂向本
    院提起行政訴訟。
二、兩造聲明：
  (一)原告聲明：
    1.訴願決定、原處分均撤銷；被告應作成准許原告來臺團聚
      之處分。
    2.訴訟費用由被告負擔。
  (二)被告聲明：
    1.駁回原告之訴。
    2.訴訟費用由原告負擔。
三、兩造爭點：被告以原告有從事與許可目的不符之活動或工作
              之行為，依許可辦法第19條第1項第5款規定，不
              予許可來臺團聚，不予許可期間依同法條第3項
              第3款規定，自95年11月25日出境之翌日起算3年
              ，所為處分有無違誤？
  (一)原告主張之理由：
    1.關於違法打工部分：
      本件原告於94年5月25日與臺灣地區人民乙○○結婚，
        並於94年10月10日獲准來臺團聚，楠梓警分局卻於95年
        6月29日誤認原告非法打工而予以拘留，並扣留居留證
        件，復誤認原告曾於94年9月間介紹大陸地區女子訴外
        人林心芳至小吃店從事端菜、陪酒工作，併案以違反臺
        灣地區與大陸地區人民關係條例及偽造文書等案件移送
        臺灣高雄地方法院檢察署（以下簡稱高雄地檢署）偵辦
        ，經偵查結果，檢察官認原告二次結婚皆屬真正，並非
        假結婚，仲介工作部分亦因證人林心芳已遭遣返大陸而
        無法調查真相，無積極證據證明，及所犯乃屬刑事訴訟
        法所列之輕微案件，情節輕微等情而予以處分不起訴確
        定在案，有高雄地檢署檢察官95年度偵字第26102號不
        起訴處分書影本1份在卷足憑。
      承上，本件被告處分之事實內容與前述檢察官偵查不起
        訴處分書之事實內容為同一事件且有相互牽連，只不過
        表現上一為涉及刑事責任，一為申請來臺團聚。原告於
        95年6月29日即懷有身孕，根本無法打工，僅係涉嫌仲
        介工作，既經檢察官查明，以所犯情節輕微而不予起訴
        ，則被告未考量情節輕重及夫妻相互扶持照顧之婚姻本
        質，否准原告來臺團聚，不予許可期間並自95年11月25
        日出境之翌日起3年（其中違法打工部分不予許可來臺
        期間為1年，迄今亦已屆滿），不無違反行政處罰之比
        例原則。
    2.關於逾期停留部分：
      原告於95年6月29日遭楠梓警分局拘留時已懷有身孕，
        收容期間因身體不適腹痛，先後於95年8月3日、95年8
        月10日及95年8月17日由該分局員警戒護陪同至高雄市
        立聯合醫院就醫，經檢查診斷有先兆性流產，於95年8
        月18日上午確認胚囊已萎縮，楠梓警分局始知事態嚴重
        ，於同日下午通知原告配偶並予以准許保外就醫。嗣原
        告雖於95年8月20日緊急接受人工流產手術，保全性命
        ，但卻遺有嚴重之子宮腔沾黏後遺症，有高雄市立聯合
        醫院診斷書附卷可證。經查原告於保外就醫期間，楠梓
        警分局非但未返還扣留之居留證件，致原告無法辦理居
        留延期手續，原告並因上述刑事案件於居留日到期後尚
        未結案，仍於95年11月20日至高雄地檢署應訊，然於庭
        訊後旋遭該分局帶至拘留所，並於5日後遭遣返大陸。
      經查原告自95年6月29日至95年8月18日保外就醫前遭拘
        留，嗣又於95年11月20日至95年11月25日出境前遭拘留
        ，居留證件因遭扣留致無法辦理延期，且原告未出境係
        為等候刑事案件偵查應訊，根本無違法逾期停留之事實
        ，故被告以原告逾期停留為由，不予許可原告來臺期間
        自95年11月25日出境之翌日起3年（其中逾期停留部分
        為2年不予許可），要屬違背法令。綜上所陳，被告認
        事用法殊有違誤，原處分及訴願決定均應予撤銷。
  (二)被告答辯之理由：
    1.按「進入臺灣地區之大陸地區人民，有下列情形之一者，
      治安機關得逕行強制出境。但其所涉案件已進入司法程序
      者，應先經司法機關之同意：．．．二、經許可入境，已
      逾停留、居留期限者。三、從事與許可目的不符之活動或
      工作者。．．．」，為臺灣地區與大陸地區人民關係條例
      第18條第1項第2款、第3款所規定。次按「本辦法依臺灣
      地區與大陸地區人民關係條例（以下簡稱本條例）第10條
      第3項規定訂定之。」、「大陸地區人民申請進入臺灣地
      區，有下列情形之一者，得不予許可；．．．：五、曾有
      本條例第18條第1項各款情形。」、「有下列情形之一者
      ，自出境之翌日起，於一定期間內不予許可其申請進入臺
      灣地區停留：．．．二、有本條例第18條第1項第2款情形
      ，逾期6個月以內，其不予許可期間為1年；逾期6個月至1
      年，其不予許可期間為2年；逾期1年至3年，其不予許可
      期間為3年至5年；逾期3年以上，其不予許可期間為5年至
      10年。三、有．．．本條例第18條第1項第3款情形，其不
      予許可期間為1年至3年。」，復分別為許可辦法第1條、
      第19條第1項第5款及第3項第2款、第3款所明定。
    2.本件原告訴稱略謂其於95年6月29日已懷有身孕，無法打
      工，被告誤認原告非法打工，實則原告僅涉嫌仲介工作，
      業經檢察官查明涉案輕微，予以處分不起訴；逾期停留部
      分係因遭拘留，或依法准予保外就醫，或居留證件遭扣留
      致無法辦理延期，或等待刑事案件偵查應訊，被告據此不
      予許可原告來臺期間長達3年，實屬違背法令等語。經查
      原告前於94年10月10日入境來臺團聚，停留期間經楠梓警
      分局於95年6月29日在高雄縣大寮鄉○○路○段1119之9號
      旁鐵皮屋木瓜園小吃部（KTV）2樓203號包廂內查獲其坐
      檯，訴外人吳錦雀並坦承原告為其所雇用，從事服務及陪
      客人聊天唱歌之工作，小費及坐檯費為原告之收入（隔日
      領錢），有楠梓警分局調查筆錄及95年7月19日、95年9月
      28日高市警楠分偵字第0950014297、0000000000號刑事案
      件移送書等影本附於原處分卷可稽，足見原告從事坐檯陪
      酒為事實，有從事與許可目的不符之活動或工作甚明。是
      被告以原告從事與許可目地不符之工作（即坐檯陪酒），
      依許可辦法第19條第1項第5款規定，不予許可來臺團聚，
      按同法條第3項第3款規定，不予許可期間自出境之翌日起
      算3年，於法尚無不合。至原告逾期停留部分，因原告當
      時逾期停留期間甚短，故被告並未將此部分加入計算不予
      許可來臺團聚期間，於處分書中列明原告逾期停留，旨在
      告知如日後再次入境應注意停留效期。另原告所舉高雄地
      檢署檢察官95年度偵字第26102號不起訴處分書一節，經
      查該案係針對原告假結婚及於94年9月間介紹大陸地區人
      民從事非法工作等節為偵查，與本件原告於95年6月29日
      經查獲從事與許可目的不符之工作，係屬二事，所訴核不
      足採。綜上所述，原告之訴為無理由，應予駁回。
    理  由
一、本件起訴時被告之代表人為李逸洋，嗣於本件訴訟程序進行
    中變更為丙○○，茲由其聲明承受訴訟，核無不合，應予准
    許，合先敘明。
二、按「進入臺灣地區之大陸地區人民，有下列情形之一者，治
    安機關得逕行強制出境。但其所涉案件已進入司法程序者，
    應先經司法機關之同意：．．．二、經許可入境，已逾停留
    、居留期限者。三、從事與許可目的不符之活動或工作者。
    ．．．」，臺灣地區與大陸地區人民關係條例第18條第1項
    第2款、第3款分別定有明文。次按「本辦法依臺灣地區與大
    陸地區人民關係條例（以下簡稱本條例）第10條第3項規定
    訂定之。」、「大陸地區人民申請進入臺灣地區，有下列情
    形之一者，得不予許可；．．．：五、曾有本條例第18條第
    1項各款情形。」、「有下列情形之一者，自出境之翌日起
    ，於一定期間內不予許可其申請進入臺灣地區停留：．．．
    二、有本條例第18條第1項第2款情形，逾期6個月以內，其
    不予許可期間為1年；逾期6個月至1年，其不予許可期間為
    2年；逾期1年至3年，其不予許可期間為3年至5年；逾期3年
    以上，其不予許可期間為5年至10年。三、有．．．本條例
    第18條第1項第3款情形，其不予許可期間為1年至3年。」，
    復分別為許可辦法第1條、第19條第1項第5款及第3項第2款
    、第3款所規定。
三、本件原告係大陸地區人民，為臺灣地區人民乙○○之配偶，
    於94年10月10日入境來臺團聚，於停留期間中之95年6月29
    日，遭楠梓警分局在高雄縣大寮鄉○○路○段1119之9號旁鐵
    皮屋木瓜園小吃部（KTV）2樓203號包廂查獲有陪客人唱歌
    喝酒聊天，從事與許可目的不符之工作等情，有原告及木瓜
    園小吃部（KTV）雇主吳錦雀之調查筆錄影本各1份暨楠梓警
    分局刑事案件移送書等影本附於原處分卷可稽。原告雖稱其
    係前往木瓜園小吃部找朋友，並非於該處所打工云云。惟查
    原告係以花名「安妮」受僱於木瓜園小吃部（KTV）擔任服
    務生工作，木瓜園檯報表為編號15號「安妮」，並領有工資
    等情，業據原告於警訊中坦承甚詳，核與木瓜園小吃部（
    KTV）負責人吳錦雀於警訊調查時所述係自95年5月底起雇用
    原告從事服務生工作等情節大致相符，自堪認為實在。原告
    雖謂其工作內容為端菜、掃地、洗碗云云，然查原告與大陸
    地區女子訴外人雷秀妹（木瓜園檯報表為編號7號花名「蓉
    蓉」，於95年6月中旬起受僱於木瓜園小吃部）於本件查獲
    時所從事服務生工作性質係陪客人聊天唱歌等，皆未支領薪
    水，均係於隔日領取小費及檯費收入，且『木瓜園檯報表』
    係安排該小吃部小姐坐檯之紀錄表等情，已經吳錦雀於警訊
    時陳述甚詳，第以原告與吳錦雀並無糾紛仇恨，為原告所自
    承，二人既素無仇恨怨隙，衡情吳錦雀當無誣攀故陷之理，
    其於警訊時所言自為可信，足見原告所謂係前往木瓜園小吃
    部找朋友云云，顯為事後諉詞，殊無可取。是原告確有於入
    境來臺團聚之停留期間內從事與許可目的（探親）不符之工
    作之事實，堪以認定。經查本件許可原告入境來臺之目的係
    與臺灣地區人民即配偶乙○○團聚，故其從事任何工作皆與
    許可目的不符，所為已該當於許可辦法第18條第1項第3款、
    第19條第1項第5款及第3項第3款等規定之要件，則被告據以
    處罰，即非無憑。
四、又原告主張本件處分違反比例原則云云，經查所謂比例原則
    ，通說認為包括下列三項子原則，即必要性原則、適當性原
    則及衡平性原則；必要性原則係要求行政機關若有多種能達
    成同樣目的之方法時，應選擇對人民權益侵害最少者，至於
    衡平性原則，則係指行政機關採取之行政手段所造成之損害
    ，不得與欲達成之行政目的間利益失衡。本件原告來台從事
    與許可目的不符之工作，已如前述，是被告以查獲坐檯陪酒
    之案例之不予許可來台團聚之期間皆為3 年之裁量基準( 見
    本院卷67頁) 為依歸，除以原告因遭查獲坐檯陪酒非法打工
    等為由，否准原告來台團聚之申請外，並於處分明示不予許
    可期間為自95年11月25日出境之翌日起算3 年，徵之首開法
    條規定及上述法理，其不予許可期間既在法條規定範疇內，
    於法尚無不合，自無違反比例原則可言；至原告所稱逾期停
    留部分，因原告當時逾期停留期間很短，故被告於處分時並
    未將逾期在台停留部分加入計算，而於處分書中列明原告逾
    期停留字樣，旨在告知如日後再次入境應注意停留效期等情
    ，業經被告闡述甚明，此觀原處分並未記載原告逾期停留之
    月（或年）數暨不予許可之期間此點亦明，原告所稱殊有誤
    解，均併此敘明。從而本件被告以原告在台從事與許可目的
    （探親）不符之工作，而予以否准原告來臺團聚之申請，不
    予許可期間自其95年11月25日出境之翌日起算3 年，所為處
    分，揆諸首揭法條規定，並無違誤，訴願決定予以維持，亦
    無不合，原告徒執前詞，訴請撤銷原處分及訴願決定，並請
    求被告應作成准許原告來臺團聚之處分，皆為無理由，均應
    予以駁回。另兩造其餘之主張及陳述等，因與本件判決結果
    不生影響，爰不予一一指駁論究，附此述明。
據上論結，本件原告之訴為無理由，依行政訴訟法第98條第1項
，判決如主文。
中    華    民    國    97    年    8     月    28    日
                    臺北高等行政法院第五庭
                              審判長法  官  張  瓊  文
                                    法  官  王  碧  芳
                                    法  官  林  育  如
上為正本係照原本作成。
如不服本判決，應於送達後20日內，向本院提出上訴狀並表明上
訴理由，如於本判決宣示後送達前提起上訴者，應於判決送達後
20日內補提上訴理由書（須按他造人數附繕本）。
中    華    民    國    97    年    8     月    28    日
                                    書記官  蘇  亞  珍


司法院資訊處製作；財團法人民間司法改革基金會備份。
